臺灣高雄地方法院刑事判決　　　　　　　99年度訴字第1043號
公　訴　人　臺灣高雄地方法院檢察署檢察官
被　　　告　莊智皓
指定辯護人　本院公設辯護人蘇鴻吉
上列被告因違反槍砲彈藥刀械管制條例案件，經檢察官提起公訴
（98年度偵字第23982號），本院判決如下：
    主  文
莊智皓犯非法持有空氣槍罪，累犯，處有期徒刑貳年，併科罰金
新臺幣參萬元，罰金如易服勞役，以新臺幣壹仟元折算壹日。扣
案之空氣槍（槍枝管制編號：0000000000號）壹支、瓦斯鋼瓶貳
瓶，均沒收。
    事  實
一、莊智皓前因施用毒品案件，經本院以96年度易字第3105號判
    決判處有期徒刑5 月，由臺灣高等法院高雄分院以96年度上
    易字第1172號判決駁回其上訴確定，於民國97年6 月24日易
    科罰金執行完畢。詎莊智皓猶不知悔改，明知具有殺傷力之
    空氣手槍，係槍砲彈藥刀械管制條例第4條 第1 項第1 款所
    列管之槍砲，非經中央主管機關許可，不得持有，竟基於非
    法持有之犯意，於民國98年8 月11日早上之前之某時，在高
    雄市○○路與河北路口之儂儂飯店，因好奇而臨時向黃文華
    借用以小型高壓氣體鋼瓶內氣體為發射動力，可發射金屬彈
    丸具有殺傷力之空氣槍1 枝（槍枝管制編號：0000000000號
    ）、高壓氣體鋼瓶（即供該空氣槍發射時填充所用之瓦斯鋼
    瓶）2 瓶、鋼珠15顆，並自斯時起非法持有上開空氣槍。嗣
    於是日14時50分許，在高雄市三民區○○○路與重慶路口，
    因服用抗憂鬱藥物，而昏迷在其所駕駛之車牌號碼8930-XN
    號自用小客車上，經民眾報案後，警方到場處理，並在搜尋
    其證件時，在上開車輛後座扣得上開空氣槍1 枝、瓦斯鋼瓶
    2 瓶、鋼珠15顆等物，始查悉上情。
二、案經高雄市政府警察局三民第一分局移送臺灣高雄地方法院
    檢察署檢察官偵查起訴。
    理  由
壹、證據能力部分：
一、按法院或檢察官依刑事訴訟法第208 條規定囑託醫院、學校
    或其他相當之機關、團體為鑑定時，祇須其以言詞或書面提
    出之鑑定報告，符合刑事訴訟法第206 條第1 項、第208 條
    所規定之形式要件，即具有證據能力，此即屬於刑事訴訟法
    第159 條第1 項所稱「法律有規定」之特別情形（最高法院
    96年度臺上字第6842號刑事判決意旨供參）。而刑事訴訟之
    鑑定，為證據調查方法之一種，係指由具有特別知識經驗之
    人或機關，就特別需要特殊知識經驗之事項，予以鑑識、測
    驗、研判及斷定，供為法院或檢察官認定事實之參考。刑事
    訴訟法第198 條規定：「鑑定人由審判長、受命法官或檢察
    官就下列之人選任一人或數人充之：一就鑑定事項有特別知
    識經驗者。二經政府機關委任有鑑定職務者。」，又同法第
    208 條第1 項前段規定：「法院或檢察官得囑託醫院、學校
    或其他相當之機關、團體為鑑定」即本此旨。上級檢察機關
    首長基於辦案實務需要，函示指定某類特殊案件之待鑑事項
    ，囑託某一或某些特別具有該項專門知識經驗之機關，予以
    鑑定，並非法所不許。從而，警察機關逕依該函示辦理，按
    諸檢察一體及檢察官指揮調、偵查之原則，難認於法不合（
    最高法院96年度臺上字第4177號判決意旨參照）。本案卷附
    內政部警政署刑事警察局所出具之8 年8 月21日刑鑑字第09
    80112487號鑑定書1 份，係由警察機關依照上級檢察機關首
    長函示指示而送請該鑑定單位進行鑑定所得結果，並均載明
    其鑑定之方法，依據刑事訴訟法第159 條之立法理由及同法
    第206 條之規定，且經本院依刑事訴訟法第165 條第1項 之
    規定踐行調查證據程序，依上揭說明，應認具有證據能力。
二、卷附之現場暨扣押物品照片均係屬機械性紀錄特徵，即認識
    對象的是照相鏡頭，透過鏡頭形成的畫面映寫入膠卷或特定
    儲存設備內（如記憶卡），然後還原於照相紙上，故照相中
    不含有人的供述要素，在現實情形與作為傳達結果的照相，
    在內容上的一致性是透過機械的正確性來加以保障的，在照
    相中並不存在人對現實情形的知覺、記憶，在表現時經常可
    能發生的錯誤（如知覺的不準確、記憶隨時間推移而發生的
    變化、遺忘），故照相當然是非供述證據，並無傳聞法則之
    適用，惟上開照片既係透過相機拍攝後列印所得，且與本案
    犯罪事實具有關聯性，而被告及其辯護人對於卷內所附之上
    揭各該照片亦均未表示異議，主張係執法人員違法取得，經
    查又無不得作為證據之事由，依法自得作為證據，而有證據
    能力。
三、扣案之具有殺傷力之空氣槍等物，因非屬供述證據而無傳聞
    法則之適用，復係由員警依法定程序合法所扣得，且與本案
    犯罪事實具有關聯性，被告及其辯護人於本院審理時，對於
    警員查扣之過程亦均未表示異議，或主張係執法人員違法取
    得，又無不得作為證據之事由，依法自得作為證據，而有證
    據能力。
四、又按被告以外之人於審判外之言詞或書面陳述，除法律有規
    定者外，不得作為證據，刑事訴訟法第159 條第1 項固定有
    明文。惟按被告以外之人於審判外之陳述，雖不符前4 條之
    規定，而經當事人於審判程序同意作為證據，法院審酌該言
    詞陳述或書面陳述作成時之情況，認為適當者，亦得為證據
    ；當事人、代理人或辯護人於法院調查證據時，知有第159
    條第1 項不得為證據之情形，而未於言詞辯論終結前聲明異
    議者，視為有前項之同意，亦為同法第159 條之5 第1 項、
    第2 項所明文規定。查本件判決其餘後述引為證據資料，固
    屬於被告以外之人於審判外之言詞、書面陳述者，惟均已於
    本院調查證據序及審理期日提示並告以要旨後，檢察官、被
    告及其辯護人均知悉該等證據係被告以外之人於審判外之陳
    述，而均未於言詞辯論終結前表示異議，且上述證據資料亦
    經本院於審理期日逐一提示、朗讀，並告以要旨，本院復審
    酌相關文書卷證資料取得，並無證據顯示有何違背程序規定
    情事，依據上述之說明，均應具有證據能力。
貳、實體部分：
一、訊據被告莊智皓坦承上開時、地持有前揭扣案之空氣槍、瓦
    斯鋼瓶及鋼珠等物為警查獲之事實，且經證人即查獲員警謝
    馥全、證人陳志明於本院99年12月24日審理時證述綦詳，並
    有扣押筆錄、扣押物品目錄表各1 份（見偵查卷第17-19 頁
    ）、現場暨扣押物品照片14幀（見偵查卷第21-27 頁）在卷
    及扣案空氣槍1 枝、瓦斯鋼瓶2 瓶、鋼珠15顆扣案可資佐證
    ，本件被告持有空氣槍之事實，應堪認定。證人黃文華於本
    院審理時雖否認交付前揭空氣槍予被告，然除與被告、證人
    陳志明前揭所述不符外，並因黃文華就此可能涉有出借具殺
    傷力之本案槍枝罪嫌，本難期誠實，所述非可憑信，尚無足
    取，附此敘明。
二、次者，扣案之空氣槍1 枝，經高雄市政府警察局三民第一分
    局送內政部警政署刑事警察局以檢視法、性能檢驗法、動能
    測試法鑑定結果認：「送驗空氣槍1 枝（槍枝管制編號：00
    00000000號），認係氣體動力式槍枝，以小型高壓氣體鋼瓶
    內氣體為發射動力，經以金屬彈丸測試3 次，其中彈丸（直
    徑4.4mm 、重量0. 36g）最大發射速度為135 公尺/ 秒，計
    算其動能為3.2 焦耳，換算其單位面積動能為21焦耳/ 平方
    公分」等情，有該局98年8 月21日刑鑑字第0980112487號鑑
    驗書1 份可參（見偵查卷第76-78 頁）。
三、指定辯護人為被告辯護稱：本件被告持有之空氣槍發射彈丸
    之動能，威力尚不足以穿入豬體皮肉，較諸一般鋒利的刀械
    尚且不如，則本件扣案之空氣槍，是否具有殺傷力，仍有疑
    義云云。然，依據司法院秘書長81年6 月11日秘臺廳(二)字第
    06985 號函釋示：殺傷力的標準為在最具威力的適當距離，
    以彈丸可穿入人體皮肉層之動能為基準；另依日本科學警察
    之研究結果，彈丸單位面積動能達20焦耳/ 平方公分，則足
    以穿入人體皮膚層，是在槍枝以在最具威力的適當距離測試
    ，其發射單位面積動能達20焦耳/ 平方公分以上時，認定此
    槍枝是具有殺傷力，且此認定標準為刑事審判與鑑定實務上
    歷年一致基準，且按槍砲彈藥刀械管制條例第8 條所稱「可
    發射金屬或子彈具有殺傷力之各式槍砲」，係指具有適於發
    射金屬或子彈之正常結構與功能，而對人體具有殺傷力者而
    言，至其是否足以「使人喪失戰鬥能力」或足以「穿入豬體
    皮肉」，則非所問（最高法院96年度臺上字第5110號判決意
    旨參照）。再者，按「所謂之殺傷力，依據一般人民日常生
    活與語言經驗，應能理解係指彈丸擊中人體可對皮膚造成穿
    透性傷害，而揆諸現行司法審判實務，亦係以其在最具威力
    之適當距離，以彈丸可穿入人體皮肉層之動能為槍械具殺傷
    力之基準。法院於具體個案中，並審酌專業鑑定機關對槍砲
    發射動能之鑑定報告，據以認定槍砲是否具有殺傷力。是系
    爭規定以是否具有殺傷力為構成要件，其意義為受規範者所
    得預見，亦得經司法審查予以確認，尚與法律明確性原則無
    違。」此有司法院大法官會議解釋第669 號解釋理由書可資
    參照。本案扣案空氣槍，依實際試射結果，其最大發射速度
    之單位面積動能既為足以穿入人體皮肉層之21焦耳/ 平方公
    分，已如前述，佐以扣案空氣槍於98年8 月11日14時50分許
    為警搜索查獲後，警員以該空氣槍填塞4.5mm 鋼珠，射擊鋁
    製監測板，結果完全貫穿鋁製的監測板乙節，有高雄市政府
    警察局三民第一分局氣體動力式槍枝（空氣槍）動能初篩報
    告表1 份及照片4 張可證（見偵查卷第28-30 頁），衡諸常
    情及一般經驗法則，鋁製監測板為堅硬之金屬質地，較人體
    皮肉層厚度可謂有過之而無不及，此為公眾所周知之事實，
    依該空氣槍裝填鋼珠即可完全貫穿鋁製監測板之情狀以觀，
    足認該空氣槍已具有相當威力，而達足以殺傷人體皮肉層之
    動能，應屬槍砲彈藥刀械管制條例第4 條第1 項第1 款所稱
    具有殺傷力之空氣槍無訛。是辯護人上開所辯顯不足採。綜
    上所述，本件事證明確，被告持有具殺傷力之空氣槍之犯行
    已臻明確，應依法論科。
四、論罪科刑部分：
  (一)按行為後法律有變更者，適用行為時之法律。但行為後之法
    律有利於行為人者，適用最有利於行為人之法律，刑法第2
    條第1 項定有明文。本件被告行為後，槍砲彈藥刀械管制條
    例業經立法院三讀修正通過並經總統於100 年1 月5 日公布
    施行，修正後之槍砲彈藥刀械管制條例第8 條增列第6 項規
    定，明定犯第8 條第1 項、第2 項或第4 項有關空氣槍之罪
    ，其情節輕微者，得減輕其刑，是修正後之槍砲彈藥刀械管
    制條例對被告較為有利，本件自應依刑法第2 條第1 項但書
    之規定，適用最有利於被告之修正後規定論處。
  (二)按持有槍、彈罪，其持有之繼續為行為之繼續，而非狀態之
    繼續，亦即一經意圖犯罪而持有槍枝，該罪雖告成立，但其
    完結，須繼續至持有行為終了之時為止（最高法院79年度臺
    非字第264 號判決要旨可資參照）。查前揭扣案之槍枝，既
    係以高壓氣體鋼瓶內氣體為發射動力之氣體動力式槍枝，即
    為槍砲彈藥刀械管制條例第4 條第1 款之空氣槍；是核被告
    所為，係犯槍砲彈藥刀械管制條例第8 條第4 項之非法持有
    空氣槍罪。
  (三)被告前有如事實欄所載犯罪、科刑及執行之情形，此有臺灣
    高等法院被告前案紀錄表1 份在卷可稽，其受徒刑執行完畢
    後，5 年以內故意再犯本件有期徒刑以上之罪，為累犯，依
    刑法第47條第1 項之規定，予以加重其刑。
  (四)又被告所持有之空氣槍雖具殺傷力，然彈丸單位面積動能僅
    達21焦耳／平方公分，殺傷力較低，對他人生命、身體、自
    由、財產等法益之危險較低，且係因好奇而向黃文華借用該
    空氣槍，又無被告有非法使用該空氣槍之證據，顯見其持有
    空氣槍的情節輕微，因而依槍砲彈藥刀械管制條例第8 條第
    6 項規定，予以減輕其刑，並依刑法第71條第1 項規定，先
    加重後減輕。
  (五)爰審酌被告未經許可，持有具有殺傷力之空氣槍，行為實有
    可議，惟念及被告於本院審理時坦承犯行，且未持上開管制
    物品犯罪，致未生其他損害，並參以被告之犯罪手段，及被
    告持有槍枝之時間等一切情狀，量處如主文所示之刑，併參
    酌前開犯罪情狀，就罰金刑部分，諭知如主文所示易服勞役
    之折算標準。
  (六)扣案之空氣槍1 枝（槍枝管制編號：0000000000號），具有
    殺傷力，已如前述，為違禁物，扣案之瓦斯鋼瓶2 瓶，係供
    安裝於前開空氣槍上，作為前開空氣槍之發射動能，屬槍枝
    構造之一部分，其使用性質上屬從物，均併依刑法第38條第
    1 項第1 款之規定，不問屬於被告所有與否，均予宣告沒收
    。至扣案之鋼珠15顆，雖可供前開扣案之空氣槍使用，惟本
    身不具殺傷力，且非槍枝之構造物之一部或主要組成零件，
    非屬違禁物，復非被告所有，已據被告陳明在卷，爰不另為
    沒收之諭知，併此敘明。
據上論斷，應依刑事訴訟法第299 條第1 項前段，槍砲彈藥刀械
管制條例第8 條第4 項、第6 項，刑法第2 條第1 項但書、第11
條前段、第47條第1 項、第42條第3 項、第38條第1 項第1 款，
判決如主文。
本案經檢察官錢義達到庭執行職務。
中    華    民    國  100     年    4     月    20    日
                  刑事第八庭  審判長法  官     王伯文
                                    法  官     陳俊宏
                                    法  官     何秀燕
以上正本證明與原本無異。
如不服本判決應於收受送達後10日內向本院提出上訴書狀，並應
敘述具體理由；如未敘述上訴理由者，應於上訴期間屆滿後20日
內向本院補提理由書（均須按他造當事人之人數附繕本）「切勿
逕送上級法院」。
中    華    民    國   100    年    4     月    20    日
                                    書記官     蔡蓓雅
附錄本案論罪科刑法條全文：
槍砲彈藥刀械管制條例第8條
未經許可，製造、販賣或運輸鋼筆槍、瓦斯槍、麻醉槍、獵槍、
空氣槍或第4 條第1 項第1 款所定其他可發射金屬或子彈具有殺
傷力之各式槍砲者，處無期徒刑或5 年以上有期徒刑，併科新臺
幣1 千萬元以下罰金。
未經許可，轉讓、出租或出借前項所列槍枝者，處5 年以上有期
徒刑，併科新臺幣1 千萬元以下罰金。
意圖供自己或他人犯罪之用，而犯前二項之罪者，處無期徒刑或
7 年以上有期徒刑，併科新臺幣1 千萬元以下罰金。
未經許可，持有、寄藏或意圖販賣而陳列第 1 項所列槍枝者，
處3 年以上10年以下有期徒刑，併科新臺幣7 百萬元以下罰金。
第1 項至第3 項之未遂犯罰之。
犯第1 項、第2 項或第4 項有關空氣槍之罪，其情節輕微者，得
減輕其刑。